臺灣高雄地方法院民事判決　　　　　　110年度雄國簡字第1號
原　　　告　廖奕喬　
訴訟代理人　廖傑驊律師
被　　　告　高雄市政府水利局

法定代理人　蔡長展　
訴訟代理人　王怡雯律師
　　　　　　陳沛羲律師
上列當事人間國家賠償事件，本院民國110 年11月22日辯論終結
，判決如下：
    主      文
原告之訴駁回。
訴訟費用由原告負擔。
    事實及理由
一、原告主張：原告在民國108 年12月22日晚間，行經高雄市○
    鎮區○○路000 號久億藥局前時，因被告於該處設置側向式
    洩水設施( 下稱系爭設施) ，雖系爭設施符合公路排水設計
    規範，但該處地面因此較為低陷，與系爭設施上方之屏障式
    路緣石合計距路面高低落差逾市區道路及附屬工程設計規範
    所訂之15公分，被告未設置警語，原告因此踩空跌落，受有
    左足第5 蹠骨骨折、左足背即左腳踝扭傷之傷害，支出醫療
    費用新臺幣( 下同) 78,640元，並受有看護費72,000元、工
    作損失71,196元及非財產上慰撫金150,000 元之損害。爰依
    國家賠償法第3 條、第5 條、第9 條及民法侵權行為法律關
    係提起本件訴訟。並聲明：被告應給付原告371,836 元及自
    起訴狀繕本送達翌日起至清償日止按週年利率百分之5 計算
    之利息。
二、被告則以：自監視器畫面尚不能判斷原告跌落處所為系爭設
    施處，並因系爭設施受有傷害。縱原告因此受有傷害，被告
    設置之系爭設施規格已符合公路排水設計規範，並無欠缺，
    也無設置警語之義務。系爭設施上方之緣石主管機關非被告
    ，市區道路及附屬工程設計規範與系爭設施無關，縱使合併
    計算亦未超出上開規範所訂之20公分。況系爭設施設置處為
    紅線，不得停車，該處亦非人行道範圍，原告自違規車輛下
    車並來回走動，屬原告冒險行為自招損害，又該處十分明亮
    一般人均得注意之，原告所受傷害與系爭設施之設置無相當
    因果關係。倘認被告設置系爭設施有欠缺致原告受有損害，
    就民俗療法之醫療費用被告否認之，親屬看護耀與專業看護
    不同，應以每日750 元計算，原告待業中應無薪資損失，縱
    有至多僅需休養85日，另慰撫金請求過高等詞置辯。並聲明
    ：原告之訴駁回。
三、得心證之理由
  ㈠按當事人主張有利於己之事實者，就其事實有舉證之責任，
    民事訴訟法第277 條本文定有明文。原告主張在系爭設施處
    跌落乙情為被告所否認，依上開規定應由原告舉證證明之。
    原告固以路口監視器畫面為證，經查：
  ⒈從監視器畫面可見有兩個成人人影疑似自違規停放於紅線車
    輛下車後走到人行道上，其中一人往藥局方向走去又繞回車
    子，另一人則約行走1 步距離至路面往車子方向靠近，之後
    又從車子處出現跨步走往人行道，爾後又往車子方向靠近及
    蹲下( 見監視器畫面光碟見卷第121 頁) 。上開蹲下之人影
    縱係原告，該處人行道靠近地面雖有黑影，惟監視器畫面便
    利商店前方人行道與路面交界處，亦有多處黑影，而便利商
    店側並無側向式洩水設施，是以蹲下處之黑影是否為系爭設
    施已非無疑。
  ⒉系爭設施實際上係位在久億藥局與便利商店交界處之第1 根
    柱子前方，並與路樹緊鄰( 見本院卷第29頁) 。然從上開監
    視器畫面靠近久億藥局處之位置因商店燈光過亮曝光，均未
    見清晰路樹影像。原告蹲下處附近雖有1 個未曾移動或晃動
    ，約3 分之1 至2 分之1 柱子比例高度之物體，但從該物體
    上方清晰可見第2 根柱子，且未遮掩往來影像，可見該高度
    已上並無任何樹枝或樹葉存在，應非系爭設施旁之路樹。
  ⒊又監視器安裝在斜對角處，畫質模糊，僅見上開違停車輛係
    停放在監視器畫面與便利商店相反方向之第2 、3 根柱子間
    ，然因拍攝角度差異，實際上停放位置亦無從具體認定之，
    自難因原告在車輛旁走動而對比具體位置為系爭設施處，故
    由上開監視器畫面難謂原告確係在系爭設置處跌落蹲下。
  ⒋再者，久億藥局前除系爭設施外，附近亦有高低起伏之水泥
    緩坡，以及路緣石，此等均非由被告設置管理，是倘原告是
    於此等處跌落，亦非由被告負責賠償之。
  ㈡被告無為設置系爭設施設立警告標誌之義務，系爭設施設置
    符合公路排水設計規範，設置應無欠缺：
  ⒈原告之舉證尚難認定有在系爭設施設置處跌落，已如前述。
    即便原告係在系爭設施處跌落乙節屬實，原告亦未舉證被告
    依法令規定就系爭設施設置有需設立警示標語之義務；原告
    就系爭設施之設置係符合公路排水設計規範乙情，經現場履
    勘測量後亦不爭執( 見本院卷第214 頁) 。雖主張與路緣石
    相加後超過15公分，然屏障式路緣石高度上限為15公分，係
    市區道路及附屬工程設計規範中就緣石所設之規範，緣石非
    被告所設置，尚難謂此規範可拘束被告。且排水設施本就需
    低於路面才能發揮其效用，故難謂被告設置系爭設施有欠缺
    。
  ⒉又久億藥局前十分明亮，從上開監視器畫面可見原告在久億
    藥局前非1 次性行走即跌落蹲下，其係先從車旁路面至人行
    道後，又到車旁，然後再走上人行道，爾後走進車旁時始跌
    落。是以原告前從人行道走至路面車旁時未發生跌落，故縱
    系爭設施與路緣石合計約19公分，已逾15公分，是此高度應
    不當然產生致用路人跌落之危險，原告跌落是否係因高度所
    致，已非無疑。
四、綜上所述，監視器畫面尚難特定原告主張跌倒處確為系爭設
    施，且系爭設施設置已符合公路排水設計規範。從而原告依
    國家賠償法第3 條、第5 條、第9 條及民法侵權行為法律關
    係請求被告給付原告371,836 元及自起訴狀繕本送達翌日起
    至清償日止按週年利率百分之5 計算之利息，為無理由，應
    予駁回。
五、至兩造其餘之攻擊防禦方法及未經援用之證據，經本院斟酌
    後，認為均不足以影響本判決之結果，自無逐一詳予論駁之
    必要，併此敘明。
六、據上論結，原告之訴無理由，依民事訴訟法第78條，判決如
    主文。
中    華    民    國   110    年    12    月    6     日
                  高雄簡易庭  法      官  楊詠惠
以上正本係照原本作成。
如不服本判決，應於送達後20日內，向本院提出上訴狀並表明上
訴理由，如於本判決宣示後送達前提起上訴者，應於判決送達後
20日內補提上訴理由書（須附繕本）。
中    華    民    國   110    年    12    月    6     日
                              書  記  官  蔡佩珊